臺北高等行政法院裁定
111年度交上字第146號
上  訴  人  蔡志雄                                

被 上訴 人  新北市政府交通事件裁決處

代  表  人  李忠台（處長）

上列當事人間交通裁決事件，上訴人對於中華民國111年4月13日
臺灣新北地方法院110年度交字第761號行政訴訟判決，提起上訴
，本院裁定如下：
    主  文
上訴駁回。
上訴審訴訟費用新臺幣750元由上訴人負擔。
    理  由
一、按對於交通裁決事件之判決提起上訴，非以其違背法令為理
    由，不得為之，且應於上訴理由中表明原判決所違背之法令
    及其具體內容之事由，或表明依訴訟資料可認為原判決有違
    背法令之具體事實之事由，行政訴訟法第237條之9第2項準
    用第235條第2項及第236條之1規定甚明。是對於地方法院交
    通裁決事件之判決上訴，非以其違背法令，且於上訴理由中
    表明上開事由之一者，即應認為不合法而駁回之。又依同法
    第237條之9第2項準用第236條之2第3項、第243條第1項規定
    ，判決不適用法規或適用不當者，為違背法令；而判決有第
    243條第2項所列各款情形之一者，為當然違背法令。是當事
    人對於地方法院交通裁決事件之判決上訴，如依行政訴訟法
    第237條之9第2項準用第236條之2第3項、第243條第1項規定
    ，以判決有不適用法規或適用不當為理由時，其上訴狀或理
    由書應表明原判決所違背之法令及其具體內容；若係成文法
    以外之法則，應揭示該法則之旨趣，倘為司法院解釋，則為
    揭示該解釋之字號或其內容。如以行政訴訟法第237條之9第
    2項準用第236條之2第3項、第243條第2項所列各款情形為理
    由時，其上訴狀或理由書，應揭示合於該條項各款之事實。
    上訴狀或理由書如未依此項方法表明者，即難認為已對交通
    裁決事件判決之違背法令有具體的指摘，其上訴自難認為合
    法。
二、新北市政府警察局金山分局（下稱舉發機關）執勤員警黃常
    祐（下稱執勤員警）於民國109年12月15日18時30分許，在
    新北市金山區中山路265號前處理交通事故時，遭上訴人駕
    駛其所有，未依規定於夜晚開啟頭燈之車牌號碼000-000號
    普通重型機車（下稱系爭機車）側撞倒地，受有頭頸部外傷
    、頸椎脊髓損傷、肢體與軀幹多處挫傷等傷害，因上訴人有
    「撞傷正在執行勤務中之警察」之違規事實，違反道路交通
    管理處罰條例（下稱道交條例）第61條第1項第3款規定，到
    場處理之舉發機關警員乃於110年1月5日填製新北警交字第C
    16695230號舉發違反道路交通管理事件通知單逕行舉發，並
    移送被上訴人處理。上訴人於應到案日期前向被上訴人陳述
    意見，經被上訴人函請舉發機關查復後，認上訴人確有上開
    違規行為，遂於110年10月6日作成新北裁催字第48-C166952
    30號違反道路交通管理事件裁決書（下稱原處分），依道交
    條例第61條第1項第3款、第2項及違反道路交通管理事件統
    一裁罰基準表等規定，以原處分裁處上訴人罰鍰新臺幣（下
    同）9萬元，吊銷駕駛執照，並應參加道路交通安全講習。
    上訴人不服，提起行政訴訟，經臺灣新北地方法院（下稱原
    審）110年度交字第761號行政訴訟判決駁回其訴（下稱原判
    決）。上訴人不服，提起本件上訴，並聲明：原判決廢棄；
    原處分撤銷。
三、上訴人對原判決上訴，主張略以：當時天色昏暗、視線不佳
    ，執勤員警手持黑傘站在路中，現場無放置任何警戒物或警
    示燈號，上訴人依現場狀況無從知悉或預見有執勤員警站在
    路中間拍攝照片執行勤務，原判決逕採舉發機關函文及執勤
    員警口述內容論斷員警在現場已設置足夠警示，使上訴人知
    悉或可得而知有員警正在執行勤務，顯有悖於監視畫面呈現
    之內容，而有判決未憑證據、判決理由不備之違法等語。
四、經核上訴人之上訴理由，雖以原判決違背法令為由，惟原判
    決就此已論明：㈠原審於111年3月28日當庭勘驗監視器之影
    像光碟，經兩造觀看影像並查閱檢視光碟紀錄後，確認內容
    相符。依「中正路6號往民生路方向前景」影像勘驗結果顯
    示，警車停在路口道路右側分隔線位置內，且警示燈有閃亮
    ，上訴人駕駛系爭機車從警車左側經過，系爭機車並未顯示
    頭燈等情（原審卷第244-245頁）；又依警車與公車行車紀
    錄器及監視器擷取照片，亦可明確看見系爭機車頭燈並未亮
    起（原審卷第155-165頁）；復參舉發警員職務報告載明：
    上訴人駕駛機車夜晚未開啟頭燈，以致上訴人視野不佳等語
    （原審卷第97頁），足見上訴人於案發前駕駛系爭機車時並
    未依規定使用頭燈，未盡道交條例第42條之注意義務而有過
    失。㈡又依「警車前方行車記錄器」影像勘驗結果顯示，警
    車停在路口道路右側分隔線位置內，且警示燈有閃亮，上訴
    人駕駛系爭機車從警車左側經過；上訴人駕駛系爭機車越過
    斑馬線，執勤員警站立位置在上訴人前方約5公尺等情（原
    審卷第245頁）；又參舉發機關110年12月2日新北警金交字
    第1104291533號函，亦載明執勤員警當時穿著警用反光背心
    ，雖手持雨傘，然並未遮擋警用反光雨衣，且現場前方約5
    公尺處放置巡邏車，並開啟警示燈以警示該路段通行人車注
    意等語（原審卷第93頁），亦與執勤員警於道路交通事故談
    話中表示：伊當時有將巡邏車開啟警示燈放於路口安全警戒
    ，且其身著警用反光雨衣值勤等語（原審卷第113頁）相符
    ，足認前交通事故現場前方5公尺處業經執勤員警安置閃爍
    警示燈之警車，執勤員警亦身著上有反光條2條且未經遮蔽
    之警用反光雨衣，應足使參與道路交通者在抵達該現場前即
    足辨識前有員警執勤中，顯見已有充足之警示與安全措施。
    復衡上訴人亦曾於交通事故談話中自陳：伊在路口有看見警
    車的警示燈，所以伊騎車就偏左等語（原審卷第111頁），
    益徵員警已於該處設置充分之警示，上訴人亦得據此辨識該
    警示之作用並採取適當應對，是其所稱現場並無警示與安全
    措施，其無從知悉或預見有員警站在路中間拍攝照片執行勤
    務等語，洵不足採。㈢上訴人合法考領機車駕駛執照（原審
    卷第209頁），並具充分智識經驗，衡情應得自該警車之警
    示燈預見前方有應予注意之情事，並得自執勤員警身著之警
    用雨衣知悉該處正有員警執行勤務當中，而有足夠之距離與
    時間採取必要安全措施，卻撞及執行勤務之員警致其成傷。
    參以執勤員警於事故談話中表示：伊站在車旁進行該部車輛
    車損拍照時，突遭對方機車迎面而來撞擊等語（原審卷第11
    3頁）；訴外人即見證人許聰德亦於事故談話中陳稱：伊在
    看員警拍照時，有一臺機車沒有繞過執勤員警直接側撞發生
    事故等語（原審卷第115頁），可知上訴人駕駛系爭機車係
    直接撞上執勤員警，並無任何剎車或減速慢行以閃避之行為
    ，又現場當時為夜間、天候雨，亦有道路交通事故調查報告
    表㈠、現場監視錄影器畫面翻拍照片及警車與公車行車紀錄
    器擷取照片可按（原審卷第105、119-127、155-165頁），
    可知當時光線稍嫌不足，上訴人又有未依規定使用頭燈之行
    為，衡情對其辨識車前狀況應有相當影響，難認其就撞傷執
    行勤務中之員警並無過失。再參舉發機關110年12月2日新北
    警金交字第1104291533號函及新北市政府警察局道路交通事
    故初步分析研判表，均認上訴人不依規定使用燈光具有過失
    （原審卷第93、201頁），益徵上訴人違反道交條例第61條
    第2項行政法上義務之行為具有過失甚明。是被上訴人據之
    乃以原處分裁罰上訴人，於法有據等理由甚詳。上訴理由無
    非重述上訴人在原審提出而為原審所不採之主張，並就原審
    取捨證據、認定事實之職權行使，指摘其為不當，並就原審
    已論斷者，泛言未論斷或論斷違法，而非具體表明合於不適
    用法規、適用法規不當、或行政訴訟法第243條第2項所列各
    款之情形，難認對原判決之如何違背法令已有具體之指摘。
    依首開規定及說明，應認其上訴為不合法，予以駁回。
五、末按交通裁決事件之上訴，行政法院為訴訟費用之裁判時，
    應確定其費用額，此觀行政訴訟法第237條之9第2項準用第2
    37條之8第1項規定即明。本件上訴人對於交通裁決事件之上
    訴，既經駁回，則上訴審訴訟費用750元（上訴裁判費）自
    應由上訴人負擔，故併予確定如主文第2項所示。
六、據上論結，本件上訴為不合法，依行政訴訟法第237條之9第
    2項、第236條之2第3項、第249條第1項前段、第237條之8第
    1項、第104條、民事訴訟法第95條、第78條，裁定如主文。
中　　華　　民　　國　　111　 年　　6　  月　　 8  　 日
                    臺北高等行政法院第一庭
                              審判長法  官　許瑞助 
                                    法  官　林家賢 
                                    法  官　孫萍萍
上為正本係照原本作成。
不得抗告。
中　　華　　民　　國　　111　 年　　6　  月　　 8  　 日
                                    書記官  李虹儒